【裁判字號】    99,基簡,863
【裁判日期】    991221
【裁判案由】    返還土地使用補償金
【裁判全文】
臺灣基隆地方法院基隆簡易庭民事判決
原      告  陳愛珠
被      告  蔣峰騰原名蔣祥生.
上列當事人間請求損害賠償事件，本院於中華民國99年12月7日
言詞辯論終結，判決如下：
    主  文
被告應給付原告新臺幣壹拾貳萬零玖佰貳拾陸元。
訴訟費用新臺幣壹仟佰拾元由被告負擔。
本判決得假執行，但被告如於假執行程序實施前，或實施中而於
執行標的物拍定、變賣或物之交付前，以新臺幣壹拾貳萬零玖佰
貳拾陸元，為原告預供擔保後，得免為假執行。
    事實及理由
一、原告起訴主張：
  (一)原告於民國84年2月27日，以新臺幣（下同）100萬元向被告
    購買坐落於基隆市政府所有之基隆市○○段204 地號土地上
    （下稱系爭土地）之未辦登記之建物即門牌號碼基隆市○○
    區○○街119 巷19號2層樓房屋1棟（下稱系爭房屋），價金
    原告已於84年3月1日全數給付被告，惟被告始終未將系爭房
    屋交付原告。嗣被告反悔不賣，兩造遂於84年3月27 日簽訂
    協議書，約定上開買賣價金自84年3月27日起至85年10月27
    日止，由被告分20個月，每月償還5萬元，利息以每月月息2
    分另計，於全部價款及利息付清，原告無條件將系爭房屋所
    有權（應為事實上處分權）返還被告，但被告需負擔包括土
    地承租之所有費用，倘被告屆期無法償還，則需無條件將系
    爭房屋騰清交付原告。詎被告自84年7月27 日起即未依約還
    價款，原告於86年7月17 日向本院起訴請求被告應將系爭房
    屋騰清交付原告，經本院於86年10月1日以86年度訴字第180
    號判決原告勝訴，被告不服提起上訴，嗣經臺灣高等法院勸
    諭兩造和解，被告遂先同意原告變更訴之聲明為被告應給付
    原告92萬元，兩造並於87年1 月21日成立訴訟上和解，和解
    內容為：被告願給付原告92萬元。自87年2月份起至7月份止
    ，每月15日前給付3 萬元，自同年8月份起，每月15日給付4
    萬元至清償完畢止，一次不履行，視為全部到期。但被告至
    88年6月止共給付原告共51萬元後，即未再付款。
  (二)系爭房屋係占用基隆市政府所有之系爭土地，惟並未與基隆
    市政府成立租賃契約，基隆市政府於98年10月13日、99年9
    月1日以原告積欠87年7月起至98年6月底止及98年7月起至99
    年6月底止之土地使用補償金10萬9,306元、1萬620元向本院
    聲請核發支付命令，並分別取得本院核發之98年度司促字第
    10118號、99年度司促字第8801號確定支付命令在案。
  (三)原告曾簽立本票向有限責任基隆第一信用合作社（下稱基隆
    一信）借款，因未能清償，基隆一信以本院核發之95年度票
    字第124 號確定裁定及債權憑證向本院聲請強制執行系爭房
    屋，基隆市政府亦以上開確定之98年度司促字第10118 號支
    付命令聲明參與分配（不足額為4萬8,939元）。
  (四)依兩造於84年3月27 日簽訂之協議書，有關系爭房屋土地承
    租之所有費用應由被告負擔。
  (五)聲明：如主文所示。
二、被告則以：對原告主張之事實不爭執，惟系爭房屋伊早就沒
    有在居住使用，伊已搬走5、6年等語置辯，並聲明：原告之
    訴駁回。
三、得心證之理由：
  (一)原告主張之上開事實，業據其提出被告不爭執真正之買賣契
    約書、協議書、本院86年度訴字第180 號民事判決、臺灣高
    等法院86年度上字第1932號和解筆錄、本院98年度司促字第
    10118號支付命令、99年度司促字第8801 號支付命令、基隆
    市政府99年10 月25日基府財產貳字第0990179583 號函及本
    院99年8月3日基院義98執誠字第17464 號執行命令（以上均
    為影本）為證，復經本院依職權調閱上開卷宗查核屬實，堪
    信原告主張為真實。
  (二)按「契約解除，雙方互負回復原狀之義務，民法第259 條定
    有明文，此項互負之義務，依同法第261條準用第264條之規
    定，於他方未為對待給付前，得拒絕自己之給付」（最高法
    院44年度台上字第702 號判例可資參照）。經查，系爭房屋
    之買賣契約既經兩造於84年3月27 日簽訂協議書合意解除，
    而被告復自承並未依兩造在臺灣高等法院成立之訴訟上和解
    之內容將買賣價款返還予原告（據被告自承尚積欠41萬元）
    ，則原告自得拒絕將系爭房屋之事實上處分權返還予被告（
    即將系爭房屋之納稅義務人名義由原告變更登記為被告），
    惟被告就其應依協議書約定負擔土地承租所有費用之義務並
    無同時履行之抗辯權，是原告主張被告應依約定負擔基隆市
    政府所請求之土地使用補償金乙節，於法有據，應予准許。
  (三)次按「債務人遲延者，債權人得請求其賠償因遲延而生之損
    害。」，民法第231條第1項定有明文。本件被告既應依兩造
    之約定負擔土地承租之所有費用，則因被告遲未向基隆市政
    府繳納土地使用補償金，致基隆市政府以系爭房屋之納稅義
    務人即原告為相對人，向本院聲請核發支付命令，本院就有
    關基隆市政府支出之聲請費用1000元（1件500元，2 件合計
    1000元），於支付命令中命由原告負擔，此部分自屬因被告
    遲延而生之損害，是原告請求被告應賠償上開支付命令聲請
    費1000元，亦無不合。
  (四)綜上所述，原告請求被告給付其基隆市政府所請求之土地使
    用補償金11萬9,926 元及因本件土地使用補償金所應負擔支
    付命令聲請費1000元，為有理由，應予准許。
四、本件係適用簡易程序所為被告敗訴之判決，依民事訴訟法第
    389條第1項第3 款規定，應依職權宣告假執行，爰依職權宣
    告之。惟本衡平之原則，並許被告於假執行程序實施前，或
    實施中，而執行標的物拍定、變賣或物之交付前以120,926
    元為原告預供擔保後，得免為假執行。
五、訴訟費用即第一審裁判費1,330元由被告負擔。
據上論結，本件原告之訴有理由，依民事訴訟法第436條第2項、
第78條、第389條第1項第3款、第392條第2項、第3項，判決如主
文。
中    華    民    國    99    年    12    月    21    日
                  基隆簡易庭法  官  林淑鳳
以上正本係照原本作成。
對於本件判決如有不服，應於收受送達後20日內向本院提出上訴
書狀，上訴於本院合議庭，並按他造當事人之人數附具繕本。
如委任律師提起上訴者，應一併繳納上訴審裁判費。
中    華    民    國    99    年    12    月    21    日
                            書記官  王鵬勝

司法院資訊處製作；財團法人民間司法改革基金會備份。
